---
title: "Laboratório 2: Processamento de Bases de Dados em Lote"
author: "Arthur de Souza Medeiros"
format:
  pdf:
    documentclass: article
editor: visual
---

## Questão 1: Estatísticas suficientes

As estatísticas suficientes são:

-   `n_atraso`: número de voos com atraso maior que 10 minutos;
-   `n_total`: número total de voos do grupo (dia, mês, cia. aérea).

Com esses dois valores dá pra calcular Perc = n_atraso / n_total, e como soma
de somas é igual à soma total, eles podem ser acumulados chunk por chunk sem
precisar guardar os voos individuais.

```{r}
#| message: false
library(readr)
library(dplyr)
library(ggcal)
library(ggplot2)
```

## Questão 2: Função `getStats`

```{r}
getStats <- function(input, pos) {

  resultado <- input %>%
    filter(AIRLINE %in% c("AA", "DL", "UA", "US")) %>%
    filter(!is.na(ARRIVAL_DELAY)) %>%
    group_by(DAY, MONTH, AIRLINE) %>%
    summarise(
      n_atraso = sum(ARRIVAL_DELAY > 10),
      n_total  = n(),
      .groups = "drop"
    )

  return(resultado)
}
```

## Questão 3: Leitura em lotes com `read_csv_chunked`

```{r}
resultados_parciais <- read_csv_chunked(
  file = "flights.csv.zip",
  callback = DataFrameCallback$new(getStats),
  chunk_size = 100000,
  col_types = cols_only(
    MONTH         = col_integer(),
    DAY           = col_integer(),
    AIRLINE       = col_character(),
    ARRIVAL_DELAY = col_integer()
  )
)
```

## Questão 4: Função `computeStats`

```{r}
computeStats <- function(dados) {

  final <- dados %>%
    group_by(AIRLINE, MONTH, DAY) %>%
    summarise(
      n_atraso = sum(n_atraso),
      n_total  = sum(n_total),
      .groups = "drop"
    ) %>%
    mutate(
      Data = as.Date(paste(2015, MONTH, DAY, sep = "-")),
      Perc = n_atraso / n_total,
      Cia  = AIRLINE
    ) %>%
    select(Cia, Data, Perc)

  return(final)
}

resultado_final <- computeStats(resultados_parciais)
resultado_final
```

## Questão 5: Mapas de calor em formato de calendário

```{r}
pal <- scale_fill_gradient(low = "#4575b4", high = "#d73027")

baseCalendario <- function(stats, cia) {
  sub <- stats %>% filter(Cia == cia)
  calendario <- ggcal(sub$Data, sub$Perc)
  return(calendario)
}

cAA <- baseCalendario(resultado_final, "AA")
cDL <- baseCalendario(resultado_final, "DL")
cUA <- baseCalendario(resultado_final, "UA")
cUS <- baseCalendario(resultado_final, "US")
```

```{r}
cAA + pal + ggtitle("American Airlines")
```

```{r}
cDL + pal + ggtitle("Delta Airlines")
```

```{r}
cUA + pal + ggtitle("United Airlines")
```

```{r}
cUS + pal + ggtitle("US Airways")
```

## Horário de compilação

```{r}
Sys.setenv(TZ = "America/Sao_Paulo")
Sys.time()
```
