---
title: "Laboratório 3: Dados relacionais e operações do tipo join"
author: "Arthur Medeiros"
format: pdf
editor: visual
---

```{r}
#| message: false
#| warning: false
library(readr)
library(dplyr)
library(leaflet)
```

## 1. Importação dos dados

### 1.1 Aeroportos

Importando só as colunas pedidas: `IATA_CODE`, `CITY`, `STATE`, `LATITUDE`, `LONGITUDE`.

```{r}
#| message: false
airports <- read_csv(
  "airports.csv",
  col_select = c(IATA_CODE, CITY, STATE, LATITUDE, LONGITUDE)
)

airports
```

### 1.2 Companhias aéreas

```{r}
#| message: false
airlines <- read_csv("airlines.csv")

airlines
```

### 1.3 Vôos (leitura em partes / *chunks*)

Lendo `flights.csv` em partes de 1 milhão de linhas, aplicando os filtros e calculando as estatísticas suficientes em cada parte.

```{r}
#| message: false

#| message: false

juntar_chunk <- function(data, index, acc) {

  data |>
    filter(!startsWith(DESTINATION_AIRPORT, "1")) |>
    tidyr::drop_na() |>
    group_by(DESTINATION_AIRPORT) |>
    summarise(
      soma_atraso = sum(ARRIVAL_DELAY),
      n_voos      = n(),
      .groups     = "drop"
    )
}

estatisticas <- read_csv_chunked(
  file       = "flights.csv",
  callback   = AccumulateCallback$new(juntar_chunk),
  chunk_size = 1e6,
  col_types  = cols_only(
    DESTINATION_AIRPORT = col_character(),
    ARRIVAL_DELAY       = col_double()
  )
)

# junta as partes e calcula o atraso medio final
flights <- estatisticas |>
  group_by(DESTINATION_AIRPORT) |>
  summarise(
    soma_atraso = sum(soma_atraso),
    n_voos      = sum(n_voos),
    .groups     = "drop"
  ) |>
  mutate(ARRIVAL_DELAY_MEDIO = soma_atraso / n_voos) |>
  select(DESTINATION_AIRPORT, ARRIVAL_DELAY_MEDIO, n_voos)

flights
```

## 2. Operação *join*

### 2.1 Chave em `flights`

A chave é `DESTINATION_AIRPORT`.

### 2.2 Chave em `airports`

A chave é `IATA_CODE`.

### 2.3 Aeroportos em `flights` ausentes em `airports`

```{r}
aeroportos_ausentes <- anti_join(
  flights, airports,
  by = c("DESTINATION_AIRPORT" = "IATA_CODE")
)

aeroportos_ausentes
```

### 2.4 Comando de combinação (join)

Quero manter todos os aeroportos de `flights` e só adicionar as colunas de `airports`. Por isso uso `left_join`, com `DESTINATION_AIRPORT` e `IATA_CODE` como chaves.

```{r}
flights <- left_join(
  flights, airports,
  by = c("DESTINATION_AIRPORT" = "IATA_CODE")
)
```

### 2.5 Tabela resultante

```{r}
flights
```

## 3. Aeroportos por estado

```{r}
aeroportos_por_estado <- airports |>
  group_by(STATE) |>
  summarise(n_aeroportos = n(), .groups = "drop") |>
  arrange(desc(n_aeroportos))

aeroportos_por_estado
```

## 4. Mapa dos atrasos observados por aeroporto

```{r}
this <- leaflet(data = flights) |>
  addTiles() |>
  addMarkers(
    lng   = ~LONGITUDE,
    lat   = ~LATITUDE,
    popup = ~paste0(
      DESTINATION_AIRPORT, " (", CITY, ", ", STATE, ")<br>",
      "Atraso médio: ", round(ARRIVAL_DELAY_MEDIO, 2), " min"
    )
  )

this
```

```{r}
Sys.setenv(TZ = "America/Sao_Paulo")
Sys.time()
```
