---
title: "Lista 03 — DISTINCT, AND-OR-NOT"
subtitle: "SQL com SQLite (tabelas PRESERVE e EMPLOYEE)"
author: "Arthur Medeiros"
date: "2028-07-08"
format: pdf
editor: visual
---

RA: 238473

## Conexão com o banco de dados

```{r}
library(DBI)
library(RSQLite)

con <- dbConnect(RSQLite::SQLite(), "C:/Users/Arthur/Desktop/ME315/Lista_03/me315.sqlite")
```

## Hands-On — Lista 3

### 1. STATE e FEE da tabela PRESERVE, sem duplicados

```{r}
dbGetQuery(con, "
  SELECT DISTINCT STATE, FEE
  FROM PRESERVE
")
```

### 2. Valores de DNO na tabela EMPLOYEE, sem duplicados

```{r}
dbGetQuery(con, "
  SELECT DISTINCT DNO
  FROM EMPLOYEE
")
```

### 3. Comparação entre DNO/SALARY com e sem DISTINCT e com ORDER BY

```{r}
dbGetQuery(con, "SELECT DNO, SALARY FROM EMPLOYEE")
```

```{r}
dbGetQuery(con, "SELECT DISTINCT DNO, SALARY FROM EMPLOYEE")
```

```{r}
dbGetQuery(con, "SELECT DISTINCT DNO, SALARY FROM EMPLOYEE ORDER BY DNO, SALARY")
```

Observação: a primeira consulta mostra as 6 linhas da tabela do jeito que estão, sem tirar
repetição. A segunda usa DISTINCT, então se tiver duas linhas com o mesmo par de DNO
e SALARY, só uma delas aparece. A terceira é igual a segunda, só que ordenada por DNO e
depois por SALARY.

### 4. Reservas em Montana com menos de 1.000 acres

```{r}
dbGetQuery(con, "
  SELECT *
  FROM PRESERVE
  WHERE STATE = 'MT' AND ACRES < 1000
")
```

### 5. Reservas com ACRES entre 1200 e 15000 (inclusive)

```{r}
dbGetQuery(con, "
  SELECT *
  FROM PRESERVE
  WHERE ACRES BETWEEN 1200 AND 15000
")
```

### 6. Reservas em Montana, sem taxa de entrada, maiores que 10.000 acres

```{r}
dbGetQuery(con, "
  SELECT *
  FROM PRESERVE
  WHERE STATE = 'MT' AND FEE = 0 AND ACRES > 10000
")
```

### 7. Reservas em Montana ou Massachusetts

```{r}
dbGetQuery(con, "
  SELECT *
  FROM PRESERVE
  WHERE STATE = 'MT' OR STATE = 'MA'
")
```

### 8. Reservas em Montana ou com menos de 1.000 acres

```{r}
dbGetQuery(con, "
  SELECT *
  FROM PRESERVE
  WHERE STATE = 'MT' OR ACRES < 1000
")
```

### 9. Número e nome de reservas com taxa de entrada diferente de zero

```{r}
dbGetQuery(con, "
  SELECT PNO, PNAME
  FROM PRESERVE
  WHERE FEE <> 0
")
```

### 10. Número e nome de reservas sem taxa de US$ 3,00 e sem taxa de US$ 10,00

```{r}
dbGetQuery(con, "
  SELECT PNO, PNAME
  FROM PRESERVE
  WHERE FEE <> 3 AND FEE <> 10
")
```

### 11. Reservas no Arizona sem taxa, ou qualquer reserva com menos de 100 acres

```{r}
dbGetQuery(con, "
  SELECT *
  FROM PRESERVE
  WHERE (STATE = 'AZ' AND FEE = 0) OR ACRES < 100
")
```

### 12. Reservas com menos de 1.000 acres e taxa zero, ou localizadas no Arizona

```{r}
dbGetQuery(con, "
  SELECT *
  FROM PRESERVE
  WHERE (ACRES < 1000 AND FEE = 0) OR STATE = 'AZ'
")
```

### 13. Reservas sem taxa de entrada (FEE não maior que zero), ou em Montana com mais de 1.000 acres

```{r}
dbGetQuery(con, "
  SELECT *
  FROM PRESERVE
  WHERE NOT FEE > 0 OR (STATE = 'MT' AND ACRES > 1000)
")
```

### 14. Todas as reservas, exceto as de Montana sem taxa de entrada

```{r}
dbGetQuery(con, "
  SELECT *
  FROM PRESERVE
  WHERE NOT (STATE = 'MT' AND FEE = 0)
")
```

## Equivalências lógicas (AND / OR / NOT)

### 15.

```
WHERE STATE = 'MA' AND (ACRES > 1000 OR FEE = 0.0)
WHERE (STATE = 'MA' AND ACRES > 1000) OR (STATE = 'MA' AND FEE = 0.0)
```

São equivalentes. É a propriedade distributiva: C1 AND (C2 OR C3) = (C1 AND C2) OR
(C1 AND C3).

### 16.

```
WHERE STATE = 'MA' OR (ACRES > 1000 AND FEE = 0.0)
WHERE (STATE = 'MA' OR ACRES > 1000) AND (STATE = 'MA' OR FEE = 0.0)
```

São equivalentes. É a propriedade distributiva: C1 OR (C2 AND C3) = (C1 OR C2) AND
(C1 OR C3).

### 17.

```
WHERE NOT (ACRES < 50 AND STATE = 'MA')
WHERE NOT ACRES < 50 AND NOT STATE = 'MA'
WHERE ACRES >= 50 OR STATE <> 'MA'
```

Pela Lei de De Morgan, NOT (C1 AND C2) = (NOT C1) OR (NOT C2). Então a 1ª e a 3ª
cláusula são equivalentes entre si, porque as duas usam OR. Já a 2ª cláusula não é equivalente
às outras, porque ela usa AND no lugar de OR.

### 18.

```
WHERE NOT (ACRES < 50 OR STATE = 'MA')
WHERE NOT ACRES < 50 OR NOT STATE = 'MA'
WHERE NOT ACRES < 50 AND NOT STATE = 'MA'
```

Pela Lei de De Morgan, NOT (C1 OR C2) = (NOT C1) AND (NOT C2). Então a 1ª e
a 3ª cláusula são equivalentes entre si, porque as duas usam AND. Já a 2ª cláusula não é
equivalente às outras, porque ela usa OR no lugar de AND.

```{r}
dbDisconnect(con)
```

```{r}
Sys.setenv(TZ = "America/Sao_Paulo")
Sys.time()
```
